【裁判字號】    95,訴,2847
【裁判日期】    970311
【裁判案由】    偽造有價證券等
【裁判全文】
臺灣板橋地方法院刑事判決              95年度訴字第2847號
公  訴  人  臺灣板橋地方法院檢察署檢察官
被      告  乙○○
指定辯護人  李克廉律師
上列被告因偽造有價證券等案件，經檢察官提起公訴（95年度偵
字第9942號），本院判決如下：
    主  文
乙○○意圖供行使之用，而偽造有價證券，累犯，處有期徒刑
年捌月。附表一所示偽造之本票壹紙，及附表二所示偽造之署押
均沒收。
    事  實
一、乙○○曾於民國89年間因違反毒品危害防制條例案件，經臺
    灣高等法院以89年度上易字第4146號判決判處有期徒刑六月
    確定，又於92年間因違反毒品危害防制條例案件，經本院以
    92年度易緝字第56號判決判處有期徒刑六月確定，接續執行
    上開二罪，於93年5 月13日縮刑期滿執行完畢，猶不知悔改
    ，於93年10月28日持其胞弟甲○○之駕駛執照至臺北縣三峽
    鎮○○路305 號由丁○○經營之台新小客車租賃有限公司（
    以下簡稱台新公司），冒用甲○○名義向台新公司租用車牌
    號碼V4-5422 號（起訴書誤載為5A-6522 號）自用小客車一
    部，而意圖供行使之用，基於偽造有價證券以及行使偽造私
    文書之犯意，在「台新小客車租賃定型化契約書」上之「押
    現金」簽名欄偽造「甲○○」之簽名一枚、指印一枚，在「
    承租人」簽名欄偽造「甲○○」之簽名二枚、指印二枚，又
    在本票（緊接在「台新小客車租賃定型化契約書」的下方，
    亦即「台新小客車租賃定型化契約書」與「本票」都在同一
    張紙上）之發票人欄偽造「甲○○」之簽名一枚、指印一枚
    ，而偽以「甲○○」名義偽造面額新臺幣六十萬元之本票一
    紙（如附表一所示），又在「台新小客車租賃有限公司汽車
    出租單」、「切結書」、「委任書」上均各偽造「甲○○」
    之簽名一枚、指印一枚，而將上開「台新小客車租賃定型化
    契約書」及「本票」等均交予台新公司員工丙○○而行使之
    ，租得車牌號碼V4-5422 號自用小客車一部，嗣並將小客車
    交予與其同往租車之友人戊○○，足以生損害於甲○○及台
    新公司。嗣台新公司之負責人丁○○持上開本票向本院民事
    庭聲請本票裁定，經甲○○提起確定本票債權不存在訴訟，
    始悉上情。
二、案經丁○○訴請臺灣板橋地方法院檢察署檢察官偵查起訴。
    理  由
一、按被告以外之人於審判外之言詞或書面陳述，除法律有規定
    者外，不得作為證據，刑事訴訟法第159 條第1 項定有明文
    。而按被告以外之人於偵查中向檢察官所為之陳述，除顯有
    不可信之情況者外，得為證據，刑事訴訟法第159 條之1 第
    2 項定有明文。經查證人丙○○、甲○○在檢察官偵訊時經
    過具結所為之證言，合於法定要件，且核其陳述時之外在環
    境及情況，並無顯不可信之情況，本院亦認作為證據為適當
    。又按被告以外之人於審判外之陳述，雖不符刑事訴訟法第
    一百五十九條之一至一百五十九條之四之規定，而經當事人
    於審判程序同意作為證據，法院審酌該言詞陳述或書面陳述
    作成時之情況，認為適當者，亦得為證據，刑事訴訟法第15
    9 條之5 第1 項定有明文，就證人丙○○於檢察事務官詢問
    時之陳述，被告同意作為證據，且本院斟酌證人丙○○於檢
    察官事務官詢問時之供述證據取得過程並無瑕疵，且與本案
    待證事實間具有相當之關聯性，以之為本案證據尚無不當，
    是揆諸上開說明，證人丙○○於檢察事務官詢問時之陳述具
    有證據能力。而證人丙○○、甲○○在檢察官偵訊時所為之
    證言，被告亦同意作為證據，自均應認具有證據能力，合先
    敘明。
二、訊據被告乙○○固坦承於上揭時間持其胞弟甲○○之駕駛執
    照至台新公司，在「台新小客車租賃定型化契約書」上右上
    角之「押現金」簽名欄偽造「甲○○」之簽名一枚、指印一
    枚，惟矢口否認有何偽造有價證券犯行，辯稱：本票部分都
    不是伊簽的，伊車子都沒有拿到，如何簽本票，伊有用甲○○的名義簽租賃契約書，車子伊沒有租到，因為車行叫伊簽
    本票，伊不想簽，所以就沒有租到車子，戊○○當天跟我一
    起去租車，因為我們是朋友關係，戊○○與車行的人有認識
    ，車子伊不要租就由戊○○租，伊不知道戊○○有無簽什麼
    文件，是由戊○○與車行的人交涉，車子也是戊○○牽走的
    ，其他的伊就不知道了。伊只有在契約書上簽「甲○○」的
    簽名一枚及蓋指印一枚，只有契約書右上角的「甲○○」簽
    名、指印各一枚是伊所為，其餘都不是云云。經查：
  (一)上揭犯罪事實，業據告訴人丁○○於本院審理時陳述綦詳，
    且經證人丙○○、甲○○於偵查中陳述明確，並有「台新小
    客車租賃定型化契約書」暨「本票」各一件，及「台新小客
    車租賃有限公司汽車出租單」（出租車牌號碼為V4-5422 號
    ，以下簡稱「出租單」）、「切結書」、「委任書」、「甲○○」駕駛執照影本與本院板橋簡易庭94年度板簡字第1430
    號宣示判決筆錄影本各一份在卷可稽。
  (二)又上開「台新小客車租賃定型化契約書」右上角「押現金」
    簽名欄處之「甲○○」指印一枚，經內政部警政署刑事警察
    局比對甲○○與被告乙○○之指紋卡鑑定結果，認與被告乙○○之左拇指指紋相符，有內政部警政署刑事警察局95年8
    月23日刑紋字第0950124763號鑑驗書一件在卷可稽，被告亦
    坦承此枚指印係由其所按捺，且此簽名欄處之「甲○○」簽
    名一枚亦是由其所偽造無訛。
  (三)再者，上開「台新小客車租賃定型化契約書」上「承租人」
    簽名欄亦有「甲○○」名義之指印二枚以及簽名二枚，此二
    枚指印經內政部警政署刑事警察局比對甲○○與被告乙○○
    之指紋卡鑑定結果，亦認與被告乙○○之左拇指指紋相符，
    有內政部警政署刑事警察局96年12月11日刑紋字第09601798
    85號鑑驗書一件在卷可按。又依證人丙○○於偵查證稱：當
    時自稱甲○○的人持甲○○的駕照前來租車，他簽的過程我
    都在場，他簽了契約書與本票將車租走等語（見臺灣板橋地
    方法院檢察署94年度交查字第661 號卷第47、48頁、95年度
    偵字第9942號卷第18至20頁），以及證人戊○○於本院審理
    時到庭證稱：我與被告去租車，是被告租給我開的，車行的
    車子是交給被告，被告再把車子交給我等語（見本院96年7
    月24日審判筆錄），再觀諸上開「台新小客車租賃定型化契
    約書」上「承租人」簽名欄處之「甲○○」簽名二枚，經核
    確與契約書右上角「押現金」簽名欄處「甲○○」簽名（被
    告坦承此為其所冒簽）之運筆方式完全一致，在在可見上開
    「台新小客車租賃定型化契約書」上「承租人」簽名欄處之
    「甲○○」指印二枚，確是由被告所按捺，且此簽名欄處之
    「甲○○」簽名二枚亦是由被告所偽造甚明，被告空言否認
    偽造此部分之署押，要不足取。
  (四)再就「本票」部分，此「本票」乃緊接在上開「台新小客車
    租賃定型化契約書」的下方，亦即「台新小客車租賃定型化
    契約書」與「本票」都在同一張紙上。此本票上發票人欄處
    之「甲○○」指印一枚，經送鑑定結果，固因紋線欠清晰、
    特徵點不足而無法比對（見卷附之內政部警政署刑事警察局
    95年8 月23日刑紋字第0950124763號鑑驗書、96年12月11日
    刑紋字第0960179885號鑑驗書），但該發票人欄處之「甲○○」簽名一枚，經核與契約書右上角「押現金」簽名欄處「
    甲○○」簽名（被告坦承此為其所冒簽）之運筆方式亦完全
    一致。而被告雖辯稱：車子伊沒有租到，因為車行叫伊簽本
    票，伊不想簽，所以就沒有租到車子云云，但查，被告於93
    年10月28日當天確有以「甲○○」名義向台新公司租得小客
    車一部，此據證人丙○○及戊○○一致證述在卷，被告既有
    租到車子，衡情其所辯：因為車行叫伊簽本票，伊不想簽，
    所以就沒有租到車子云云，即非可信，且反足以推知正是因
    為被告有簽本票，台新公司方才會同意出租小客車。從而，
    上開「台新小客車租賃定型化契約書」下方的「本票」上發
    票人欄處之「甲○○」指印一枚與簽名一枚，確是由被告所
    冒名按捺及偽簽，可堪認定。況且，證人丙○○於偵查中亦
    明確證稱：被告簽了契約書與本票將車租走等語，有如前述
    ，益徵被告當時確有簽發本票之事實無疑。至於證人戊○○
    於本院審理時雖證稱：我們去租車的時候有簽契約書，但是
    沒有簽本票云云，但證人戊○○連被告當時租車是冒用「甲○○」的名義及出示「甲○○」駕照乙節，亦諉稱其不知情
    （見本院96年7 月24日審判筆錄），可見證人戊○○所述避
    重就輕，不足為有利於被告之認定。
  (五)又本件台新公司於93年10月28日在被告前去租用小客車當時
    ，亦有要求租車者在「出租單」上按捺指印，此據證人丙○○於偵查中結證明確（見臺灣板橋地方法院檢察署95年度偵
    字第9942號卷第19頁）。而告訴人丁○○於本院審理時亦當
    庭提出93年10月28日前來租車者有留下簽名、指印各一枚之
    「出租單」（出租車牌號碼為V4-5422 號）、「切結書」、
    「委任書」各一份（見本院96年10月23日審判筆錄），經本
    院將該等「出租單」、「切結書」、「委任書」送請內政部
    警政署刑事警察局比對甲○○與被告乙○○之指紋卡鑑定結
    果，僅「出租單」上的指印一枚因紋線不清、特徵點不足而
    無法比對，而「切結書」、「委任書」上的指印各一枚，則
    皆與被告乙○○的左拇指指紋相符，有內政部警政署刑事警
    察局96年12月11日刑紋字第0960179885號鑑驗書一件在卷可
    憑。復觀諸「出租單」、「切結書」、「委任書」上之「甲○○」簽名各一枚，經核確與上開「台新小客車租賃定型化
    契約書」右上角「押現金」簽名欄處「甲○○」簽名（被告
    坦承此為其所冒簽）之運筆方式完全一致，綜上均足以見該
    等「出租單」、「切結書」、「委任書」上的「甲○○」指
    印、簽名各一枚，均是由被告所冒名按捺及偽簽無誤。是被
    告上揭所辯無非均屬卸責之詞，不足採信，本件事證明確，
    被告犯行洵堪認定。
三、被告行為後，刑法第33條第5 款關於罰金刑之規定之規定，
    已於94年2 月2 日修正公布，並同自95年7 月1 日施行。而
    現行刑法第2 條第1 項規定「行為後法律有變更者，適用行
    為時之法律。但行為後之法律有利於行為人者，適用最有利
    於行為人之法律」，即行為後法律有變更者，應為「從舊從
    輕」之比較，針對刑法修正變更之部分，自應就有利或不利
    於被告之一切相關情狀，綜其全部罪刑之結果而為比較，以
    定其應適用之法律。查依修正前刑法第33條第5 款規定，罰
    金刑為一銀元以上，而有關銀元與新臺幣之折算標準，訂有
    「現行法規所定貨幣單位折算新臺幣條例」，規定罰金以一
    銀元折算三元新臺幣。而95年7 月1 日起，修正後刑法第33
    條第5 款則將罰金刑提高為新臺幣一千元以上，並以百元計
    算之，經比較前後規定之刑度，應以修正前之規定對被告較
    為有利，自應依刑法第2 條第1 項前段規定，適用行為時之
    修正前刑法第33條第5 款規定，合先敘明。
四、核被告乙○○所為，係犯刑法第201 條第1 項意圖供行使之
    用而偽造有價證券罪，及刑法第216 條、第210 條之行使偽
    造私文書罪。被告在本票上偽造發票人「甲○○」署押之行
    為，為偽造有價證券之行為所吸收，偽造有價證券而後行使
    ，行使之低度行為應為偽造之高度行為所吸收，僅論偽造有
    價證券罪。被告在「台新小客車租賃定型化契約書」及「出
    租單」、「切結書」、「委任書」上偽造「甲○○」署押為
    偽造私文書之部分行為，不另論罪，其偽造私文書後，復以
    行使，其偽造之低度行為，應為行使之高度行為所吸收，僅
    論以行使偽造私文書罪。又被告所犯上開二罪，係以一行為
    觸犯數罪名，為想像競合犯，應依刑法第55條規定從一重之
    意圖供行使之用而偽造有價證券罪處斷（公訴意旨認係有方
    法結果之牽連關係應依修正前刑法第55條牽連犯之規定處斷
    ，尚有未洽）。查被告曾於89年間因違反毒品危害防制條例
    案件，經臺灣高等法院以89年度上易字第4146號判決判處有
    期徒刑六月確定，又於92年間因違反毒品危害防制條例案件
    ，經本院以92年度易緝字第56號判決判處有期徒刑六月確定
    ，接續執行上開二罪，於93年5 月13日縮刑期滿執行完畢，
    此有臺灣高等法院被告前案紀錄表一件在卷足憑，其於前案
    執行完畢後，五年以內故意再犯本件有期徒刑以上之罪，為
    累犯，應依法加重其刑。查被告於93年10月28日在上開「台
    新小客車租賃定型化契約書」上「承租人」簽名欄偽造「甲○○」之指印二枚，以及在上揭「出租單」、「切結書」、
    「委任書」上均各偽造「甲○○」之簽名一枚、指印一枚，
    並均持以行使之犯行，雖未據檢察官起訴，然因與已起訴部
    分有想像競合犯之裁判上一罪關係，為起訴效力所及，本院
    自應併予審理。再查上開「台新小客車租賃定型化契約書」
    左上角「承租人」欄固有記載「甲○○」，但此欄之記載僅
    在識別承租人為何人，並非表示承租人簽名的意思，故此部
    分應不生偽造署押問題，公訴意旨認被告亦有偽造此部分「
    甲○○」署名一枚之犯行，尚有未洽，併此敘明。爰審酌被
    告之素行狀況、犯罪動機、手段、目的、所生危害及犯罪後
    態度等一切情狀，量處如主文所示之刑。扣案發票日93年10
    月28日，票號002136，面額六十萬元之本票一紙（詳如附表
    一所示），為偽造之本票，應依刑法第205 條規定，不問屬
    於犯人與否，宣告沒收之。又如附表二所示偽造之署押，則
    應依刑法第219 條規定宣告沒收。
五、公訴意旨另以：被告於93年10月28日持其胞弟甲○○之駕駛
    執照至臺北縣三峽鎮○○路305 號由丁○○經營之台新公司
    ，冒用甲○○名義向台新公司租車，除涉犯上揭偽造有價證
    券、行使偽造私文書犯行外，亦致台新公司員工丙○○陷於
    錯誤而將車輛出租予被告，另亦涉犯刑法第339 條第1 項之
    詐欺取財罪嫌。惟查，被告於93年10月28日租得自用小客車
    之車號乃是V4-5422 號，有卷附「出租單」之記載可稽，起
    訴書記載被告當日租得車輛車號為5A-6522 號，應係誤載。
    而查，上開車牌號碼V4-5422 號之自用小客車業於93年12月
    8 日歸還台新公司而改租車牌號碼5A-6522 號之自用小客車
    ，此據告訴人丁○○於本院審理時陳明在卷。是就被告於93
    年10月28日租得之車輛，既早已歸還台新公司，且亦無積欠
    車租未繳之情事，自難遽認被告對於此輛於93年10月28日租
    得之車輛有何不法所有之意圖，自不得遽論以詐欺取財罪責
    ，此部分不能證明被告犯罪，然因公訴意旨認此部分與前開
    論處罪刑部分有修正前刑法牽連犯之裁判上一罪關係，基於
    審判不可分原則，爰不另為無罪之諭知，附此敘明。
據上論斷，應依刑事訴訟法第299 條第1 項前段，刑法第2 條第
1 項前段、第201 條第1 項、第216 條、第210 條、第55條、第
47條第1 項、第205 條、第219 條，罰金罰鍰提高標準條例第1
條前段，判決如主文。
本案經檢察官陳佳宏到庭執行職務。
中    華    民    國    97    年    3     月    11    日
                  刑事第十二庭  審判長法  官  戴嘉清
                                      法  官  林晏鵬
                                      法  官  陳信旗
以上正本證明與原本無異
如不服本判決應於送達後10日內向本院提出上訴狀
                                      書記官  廖貞音
中    華    民    國    97    年    3     月    24    日
附表本案論罪科刑法條全文：
刑法第201 條
意圖供行使之用，而偽造、變造公債票，公司股票或其他有價證
券者，處三年以上十年以下有期徒刑，得併三千元以下罰金。
行使偽造、變造之公債票、公司股票或其他有價證券，或意圖供
行使之用，而收集或交付於人者，處一年以上七年以下有期徒刑
，得併科三千元以下罰金。
刑法第210 條
偽造、變造私文書，足以生損害於公眾或他人者，處五年以下有
期徒刑。
刑法第216 條
行使第二百十條至第二百十五條之文書者，依偽造、變造文書或
登載不實事項或使登載不實事項之規定處斷。
附表一
┌────┬──────┬───┬──────────┐
│本票號碼│發票日期    │發票人│票面金額            │
├────┼──────┼───┼──────────┤
│002136  │93年10月28日│甲○○│新臺幣六十萬元      │
└────┴──────┴───┴──────────┘
附表二
┌──┬───────────────┬───────┐
│編號│    名                  稱    │偽造之署押及數│
│    │                              │量            │
├──┼───────────────┼───────┤
│  1 │台新小客車租賃定型化契約書上「│「甲○○」簽名│
│    │押現金」簽名欄                │一枚、指印一枚│
├──┼───────────────┼───────┤
│  2 │台新小客車租賃定型化契約書上「│「甲○○」簽名│
│    │承租人」簽名欄                │二枚、指印二枚│
├──┼───────────────┼───────┤
│  3 │台新小客車租賃有限公司汽車出租│「甲○○」簽名│
│    │單                            │一枚、指印一枚│
├──┼───────────────┼───────┤
│  4 │切結書                        │「甲○○」簽名│
│    │                              │一枚、指印一枚│
├──┼───────────────┼───────┤
│  5 │委任書                        │「甲○○」簽名│
│    │                              │一枚、指印一枚│
└──┴───────────────┴───────┘


司法院資訊處製作；財團法人民間司法改革基金會備份。
